臺灣高雄地方法院刑事判決　　　　　　　　　　　　九十一年度交易字第一六八號
　　公　訴　人　臺灣高雄地方法院檢察署檢察官
　　被　　　告　甲○○
　　選任辯護人　邱超偉
　　　　　　　　石繼志
右列被告因過失致死案件，經檢察官提起公訴（九十一年度調偵字第三七號），本院
判決如左：
    主  文
甲○○無罪。
    理  由
一、公訴意旨略以︰被告甲○○於民國九十年七月二十一日上午十時五分許，駕駛車
    號ＸＮＣ—四號重型機車，沿高雄市○○區○○路由西向東方向行駛，途經
    該路與學專路口時，應注意車前狀況，並隨時採取必要之安全措施，且依當時情
    形，又無不能注意之情形，乃竟疏於注意車前動態，適飲酒後酒精濃度達每公升
    一點一七毫克（起訴書誤載為一點一一毫克）之被害人黃全財騎乘車號ＬＣＷ—
    八九八號重型機車，沿高雄市○○區○○路由北向南方向行駛而來，被告因煞車
    不及而與被害人騎乘之重型機車發生撞擊，致被害人人車倒地，因此受有顱內出
    血、頭部外傷等傷害，於送醫途中不治死亡，因認被告涉有刑法第二百七十六條
    第一項之過失致人於死罪嫌等云。
二、按犯罪事實應依證據認定之，無證據不得推定其犯罪事實；不能證明被告犯罪者
    ，應諭知無罪之判決，刑事訴訟法第一百五十四條及第三百零一條第一項分別定
    有明文。次按刑事訴訟法上所謂認定犯罪事實之證據，係指足以認定被告確有犯
    罪行為之積極證據而言，該項證據自須適合於被告犯罪事實之認定，始得採為斷
    罪資料。如未能發現相當證據，或證據不足以證明，自不能以推測或擬制之方法
    ，以為裁判之基礎。又刑事訴訟上證明之資料，無論其為直接或間接證據，均須
    達於通常一般之人均不致有所懷疑，而得確信其為真實之程度，始得據為有罪之
    認定，若其關於被告是否犯罪之證明未能達此程度，而有合理性懷疑之存在，致
    使無從形成有罪之確信，根據「罪證有疑，利於被告」之證據法則，即不得遽為
    不利被告之認定（最高法院二十九年上字第三一０五號、四十年台上字第八六號
    及七十六年台上字第四九八六號分別著有判例可資參照）。復按汽車駕駛人可信
    賴其他參與交通之對方亦能遵守交通規則，同時為必要之注意，謹慎採取適當之
    行動，而對於不可知之對方違規行為並無預防之義務（最高法院七十四年台上字
    第四二一九號判例可資參照）。
三、訊據被告固坦承於右揭時地騎車與被害人所騎機車發生相撞及被害人死亡之事實
    ，惟堅決否認有何過失致人於死之犯行，辯稱：當時是綠燈，我沒有闖紅燈，我
    騎的很慢，沒有看到被害人的車出來，因為沒有看到被害人所以沒有煞車，是被
    害人從左側撞到我的機車後面，我沒有過失等語
四、本件公訴人認被告涉有刑法第二百七十六條第一項之過失致人於死犯行，無非係
    以被害人之子即證人乙○○迭次證稱：「當時我與父親騎乘機車至加昌路與學專
    路口肇事時是黃燈」等語，若採信證人乙○○之證詞，則被告於肇事當時自屬闖
    紅燈。次查，案發現場留有機車之刮地痕，該刮痕之起點應為事故發生點，係接
    近路口中心，此有道路交通事故調查報告表在卷可按。故縱然認為當時雙方號誌
    不明，然被害人既已進入被告之行車區，被告即有注意之義務，換言之，若被告
    於進入路口時，能稍加注意，必能發現被害人已進入路口，而及時閃煞，亦即當
    時情況被告應能注意被害人已進入，然被告竟疏未注竟，猶強行通過，致被害人
    撞及被告車而死亡，被告焉能謂其無過失。又本件被害人係因本件車禍致顱內出
    血、頭部外傷死亡，業經本署檢察官督同法醫師相驗明確，制有相驗屍體證明書
    、驗斷書、及勘驗筆錄等在卷可憑，是被害人之死亡與被告之過失行為間有因果
    關係。末查，被害人血液酒精濃度雖為二三四ＭＧ／ＤＬ，此有健仁醫院藥物濃
    度檢驗報告單一紙在卷可考，非常接近「絕對不能駕駛」之程度，然此為被害人
    與有過失之問題，被告無從因此而免除其過失責任。按汽車行駛時，駕駛人應注
    意車前狀況，並隨時採取必要之安全措施，道路交通安全規則第九十四條第三項
    定有明文。被告駕駛右開重型機車，途經前揭地點，未警戒車前狀況，採取適當
    之安全措施，致肇事使被害人受創死亡，其有過失，已經明顯，復有照片、道路
    交通事故調查報告表附卷可稽，為其論據。經查：
  (一)證人乙○○於警訊中雖證稱：當時我與父親騎乘機車至加昌路與學專路口肇事時
    是黃燈，被載時我不知我父親有無喝酒，當發生車禍時才聞到酒味云云（參見警
    卷第四頁）；復於偵查中證稱：我們沿著學專路直走，而對方行走加昌路闖紅燈
    云云（參見九十年度相字第一二四六號偵查卷第十三頁反面）；又於本院審理中
    證稱：我父親騎車這段期間，我不知道他有無喝酒，也沒有聞到他身上有酒味，
    我與我父親騎至路中間已閃黃燈，被告騎車突然衝出來，我父親看到有煞車云云
    （參見本院卷第五九頁‧九十一年九月四日訊問筆錄），然衡以證人乙○○與被
    害人彼此至親，復以被害人因本件車禍致死，與被告本屬對立關係，其證詞本難
    期客觀公正，尚有可疑！另觀以被害人因本件車禍送醫急救並抽血檢驗血中乙醇
    濃度竟達二三四ＭＧ／ＤＬ，相當於呼氣時酒精濃度每公升一‧一七毫克，而被
    告該時並無飲用酒類情形，有健仁醫院血液檢驗單影本及呼氣所含酒精濃度檢測
    單各一紙附卷可憑（參見警卷第七—八頁）。而按就醫學文獻所知，酒精對人體
    造成之影響，於呼氣時酒精濃度達每公升零點二五毫克（約合體內血液中酒精濃
    度五ＭＧ／ＤＬ或零點零五％）即會輕度中毒，造成輕度協調功能降低；呼氣
    酒精濃度達每公升零點五毫克時（約合體內血液中酒精濃度一ＭＧ／ＤＬ或
    零點一％）屬輕到中度中毒症狀，出現反應較慢、感覺減低、影響駕駛之狀況；
    呼氣酒精濃度達每公升零點七五毫克時（約合體內血液中酒精濃度一五ＭＧ／
    ＤＬ或零點一五％）屬輕到中度中毒症狀，出現思考改變、個性行為改變之狀況
    ；呼氣酒精濃度達每公升一毫克時（約合體內血液中酒精濃度二ＭＧ／ＤＬ
    或零點二％），屬中度到重度中毒症狀，出現步態不穩、噁心嘔吐、精神混惑不
    清晰之狀況；呼氣酒精濃度達每公升一點五毫克時（約合體內血液中酒精濃度三
    ＭＧ／ＤＬ或零點三％）屬中到重度中毒症狀，出現說話不清楚、感覺喪失
    、視力模糊之狀況；又飲酒後一小時許，其體內血液酒精濃度可達最高，飲酒一
    小時後其體內之酒精濃度隨即消減，此亦分別有行政院國軍退除役官兵輔導委員
    會臺北榮民總醫院八十八年八月五日（八八）北總內字第二六八六八號函文影本
    一份在卷可參、八十八年十月二十六日（八八）院賓文廉字第一三四七號臺灣
    高等法院函中臺北醫學院附設醫院精神科主任蔡尚穎「酒精對人體生理與行為之
    影響」一文可據。而本件被害人於車禍後經醫院抽血檢驗血中乙醇濃度竟達二三
    四ＭＧ／ＤＬ，相當於呼氣時酒精濃度每公升一‧一七毫克，顯見已達前開說明
    所指屬於中度至重度中毒症狀，會出現步態不穩、噁心嘔吐、精神混惑不清晰之
    狀況。又被害人係自九十年七月二十一日上午八時許即騎車附載證人乙○○前往
    醫院看報告一情，已據證人乙○○證述在卷（參見本院卷第五九頁‧九十一年九
    月四日訊問筆錄），而至本件肇事當時即九十年七月二十一日上午十時五分許，
    已逾二小時，依前開說明，足徵被害人於車禍前之體內血液酒精濃度更應高於前
    開數值，衡情以觀，此等體內血液高酒精濃度數值之人身體所散發出酒味當為週
    遭之人所知悉，證人乙○○當時既為被害人所騎車附載，理應更貼近被害人之身
    體，卻竟稱毫無所悉，顯然與常情有違。據上以論，堪認被告所辯顯較證人乙○
    ○避重就輕之詞為可採。
  (二)按道路交通安全規則第九十四條第三項規定之駕駛人應注意車前狀況，並隨時採
    取必要之安全措施，係指駕駛人在道路環境存有變異下，駕駛人應注意路況變化
    ，避免因煞車不及，撞及煞車距離以外之事物。而本院採信被告辯詞已如前述，
    則被告該時既依綠燈號誌指示前進，於此情形下，依吾人通常駕駛之社會經驗，
    應無發生危險之可能，且被告亦可信賴行駛在對向車道之被害人亦能遵守交通規
    則，同時為必要之注意，謹慎採取適當之行動，被告對於不可知之被害人追撞致
    發生車禍一情，並無預防之義務。另參以被告所騎機車係沿加昌路由西往東方向
    行駛，被害人所騎機車係海專路由北往南方向行駛，兩車於加昌路與學專路口，
    始由被害人所騎機車撞至被告所騎機車之車側後方一情，均為被告與證人乙○○
    所同認在卷（參見警卷第三頁反面、九十年度相字第一二四六號偵查卷第十五頁
    反面、九十年度偵字第一五三六一號偵查卷第五頁正面、本院卷第五九頁‧九十
    一年九月四日訊問筆錄），衡諸常理，該撞擊點已逾被告騎車直視並左右視野一
    百八十度之範圍外，且又屬垂直撞擊，亦非被告自機車左右後視鏡觀察所能預見
    ，益徵被告對於被害人之違規行為，主觀上無從預見，客觀上亦無從防範。易言
    之，被告應無違反道路交通安全規則第九十四條第三項規定之應注意車前狀況之
    注意義務，至為灼然。揆諸首揭說明，應認被告前開所辯，尚屬可採，自難令負
    過失責任。
  (三)又本件車禍前經臺灣高雄地方法院檢察署檢察官函請高雄市政府建設局車輛行車
    事故鑑定委員會鑑定結果認為：‧‧‧本案之發生，就兩車行向、路線與號誌運
    轉時序而言，肇事時僅能一方紅燈或綠燈，惟陳君（即被告）於應檢、警訊問筆
    錄暨列會發言稱：「綠燈行駛」；黃車（即被害人）附載著乙○○君則於警方調
    查筆錄稱：「黃燈行駛」，雙方號誌各執一詞，本會未便遽作認定等語；復經本
    院函請該會覆議鑑定結果亦認：‧‧‧決議仍維持原鑑定意見等語，有該會九十
    年九月二十七日九十高市車鑑字第四三八八號函及九十一年四月十八日高市車鑑
    字第九一一七六四號函各一紙附卷可參（參見九十年度相字第一二四六
    號偵查卷第二九頁、本院卷第二二—二三頁）；再經本院函請國立交通大學鑑定
    結果亦認：‧‧‧本案係號誌化交岔路口事故，自應以肇事當時雙方各自行進方
    向所受號誌之指示為路權之判斷依據。經審慎參酌全卷所有資料，仍無充分證據
    研判本件交通事故發生時，肇事雙方究係何者違反號誌指示行駛，及本案之肇事
    原因等語，有國立交通大學九十一年七月十七日（91）交大管運字第三三四三號
    函一紙在卷可參（參見本院卷第四七頁）。據上以查，上開鑑定機關對於本件車
    禍肇事成因均無法提出供本院參酌判斷之依據，自無法遽以採為不利被告之認定
    。
  (四)再被害人死亡照片八幀、現場照片三幀、高雄市○○○○○道路交通事故調查報
    告表影本、健仁醫院診斷證明書影本、相驗屍體證明書、驗斷書及勘驗筆錄等件
    （參見警卷第十一—十七頁、九十年度相字第一二四六號偵查卷第六—八、十六
    —二六頁），均僅能認定被害人確與被告因發生車禍致死一情，並無法證明被告
    對於本件車禍負有過失責任，是均不足以採為不利被告認定之依據。
  (五)綜上所述，堪信被告既依綠燈號誌指示前進，且可信賴行駛在對向車道之被害人
    亦能遵守交通規則，同時為必要之注意，謹慎採取適當之行動，而對於不可知之
    被害人追撞致發生本件車禍，並無過失。此外，本院復查無其他積極證據足資證
    明被告有公訴人所指涉犯刑法第二百七十六條第一項之過失致死罪嫌。本件既不
    能證明被告犯罪，揆諸前開法條規定及說明，並依「罪疑唯輕」之證據法則，依
    法自應諭知被告無罪之判決，以昭審慎。
據上論斷，應依刑事訴訟法第三百零一條第一項，判決如主文。
本案經檢察官陳正達到庭執行職務。
中      華      民      國    九十一    年      十      月     十一     日
                                  臺灣高雄地方法院交通法庭
                                    審判長法  官  吳  永  宋
                                          法  官  張  茹  棻
                                          法  官  林  家  賢
右為正本，證明與原本無異。
如不服本判決，應於判決送達後十日內，向本院提出上訴狀。
                                          書記官  許  雅  惠
中      華      民      國    九十一    年      十      月     十一     日
